【裁判字號】    98,交抗,701
【裁判日期】    980706
【裁判案由】    聲明異議
【裁判全文】
臺灣高等法院臺中分院刑事裁定         98年度交抗字第701號
抗  告  人  交通部公路總局臺中區監理所臺中市監理站
代  表  人  詹益治
受處分人    甲○○
上列抗告人因受處分人聲明異議案件，不服臺灣臺中地方法院中
華民國98年6月3日所為裁定（98年度交聲字第1796號）提起抗告
，本院裁定如下：
    主  文
抗告駁回。
    理  由
一、本件經本院審查結果，認原審法院裁定並無違誤，應予維持
    ，並引用原審裁定之理由（如附件）。
二、抗告人即原處分機關抗告意旨係援引道路交通管理處罰條例
    第35條第1項、第8項規定，認受處分人所受緩起訴處分，僅
    命其參加法治教育6場，原審撤銷抗告人關於裁處罰緩新臺
    幣4萬5千元部分，且為不罰之裁定，與道路交通管理處罰條
    例第35條第8項規定不符云云。
三、經查：
  (一)本件受處分人所為違規行為，係同時觸犯刑法第185條之3飲
    用酒類不能安全駕駛動力交通工具之罪，及道路交通管理處
    罰條例第35條第1項第1款之行政法上義務，業經臺灣臺中地
    方法院檢察署檢察官於96年3月29日以96年度偵字第6247號
    為緩起訴處分確定在案，緩起訴期間為2年，並命受處分人
    於緩起訴處分期間起算日起，至緩起訴處分屆滿日之3個月
    前，參加法治教育6 場次，有臺中縣警察局舉發違反道路交
    通管理事件通知單、交通部公路總局臺中區監理所豐原監理
    站違反道路交通管理事件裁決書、緩起訴處分書、執行緩起
    訴處分命令通知書及臺灣高等法院被告前案紀錄表附卷足憑
    。
  (二)按行政罰法第26條明定一事不二罰，依其立法理由觀之，「
    一行為同時觸犯刑事法律及違反行政法上義務規定時，由於
    刑罰與行政罰同屬對不法行為之制裁，而刑罰之懲罰作用較
    強，故依刑事法律處罰，即足資警惕時，實無為一事二罰再
    處行政罰之必要。且刑事法律處罰，由法院依法定程序為之
    ，較符合正當法律程序，應予優先適用。但罰鍰以外之沒入
    或其他種類行政罰，因兼具維護公共秩序之作用，為達行政
    目的，行政機關仍得併與裁處」，故刑罰與行政罰，其處罰
    行為人違法行為之目的相同。若依刑事法律處罰，已足資警
    惕行為人時，實無為一事二罰再處行政罰之必要。刑事訴訟
    法第253條之2規定，命被告為金錢給付、勞務給付及處遇措
    施的部分，應得被告之同意（因涉及被告之人身自由及財產
    的拘束，且產生未經裁判即終局處理案件之實質效果，自應
    考慮被告之意願）。上開處遇措施雖不屬「刑罰」性質，但
    實質上係對行為人的制裁，並且造成行為人財產、自由、尊
    嚴等權利不利的影響。本件檢察官對於受處分人為緩起訴處
    分，並命受處分人於緩起訴處分期間起算日起，至緩起訴處
    分屆滿日之3個月前，參加法治教育6場次，已產生實質刑罰
    之效果，與單純不起訴處分顯然有別。則本件受處分人所為
    違規行為，既已依懲罰作用較強之刑事法律制裁後，即無再
    依行政法為重複處罰之必要。故原審法院將原處分關於罰鍰
    部分撤銷，諭知不罰，於法即屬有據，應予維持。抗告人上
    開抗告顯無理由，應予駁回。
四、據上論斷，應依道路交通案件處理辦法第26條，刑事訴訟法
    第412條，裁定如主文。
中    華    民    國    98    年    7     月    6     日
            刑事第七庭    審判長法  官  林  榮  龍
                                法  官  張  惠  立
                                法  官  鄭  永  玉
以上正本證明與原本無異。
不得再抗告。
                                書記官    瑞  芳
中    華    民    國    98    年    7     月    7     日


司法院資訊處製作；財團法人民間司法改革基金會備份。
